【裁判字號】    98,苗簡,597
【裁判日期】    990119
【裁判案由】    確認土地租賃關係存在
【裁判全文】
臺灣苗栗地方法院民事裁定             98年度苗簡字第597號
原      告  丙○○○
            辛○○
            甲○○○
            乙○○○
            己○○
            丁○○
            庚○○
            戊○○
共      同
訴訟代理人  李哲賢律師
被      告  癸○○
            壬○○
共      同
訴訟代理人  魏翠亭律師
            陳恩民律師
複代理人    子○○
上列當事人間請求確認土地租賃關係存在事件，本院裁定如下：
    主  文
原告之訴駁回。
訴訟費用由原告負擔。
    事實及理由
一、原告起訴主張：(一)坐落苗栗縣南庄鄉○○段868 地號土地為
    訴外人黃宣鈞繼承取得，並於民國98年3 月26日贈與被告癸
    ○○、壬○○2 人，原告丙○○○之配偶楊乾芳之父楊阿水
    ，與黃宣鈞之祖先，早於30年間即口頭訂定未定期限租賃契
    約，約定由楊阿水於系爭土地上建造房屋使用，該屋即為原
    告現出租予訴外人陳詩莉使用之苗栗縣南庄鄉○○路40號建
    物，而楊阿水、楊乾芳過世後，再由原告丙○○○、辛○○
    、甲○○○、乙○○○、己○○、丁○○、庚○○、戊○○
    及楊熾云等人繼承該建物所有權及基地租賃權。(二)訴外人黃
    宣鈞之祖先與楊阿水間之租約，依契約之目的探求當事人之
    真意，應解為定有租至系爭房屋不堪使用時為止之期限，系
    爭房屋迄今未有不堪使用之情形，自應認租賃契約尚有效存
    續，被告2 人係因訴外人黃宣鈞之贈與而取得系爭土地之所
    有權，渠等取得系爭土地時，顯已預期系爭房屋有權使用系
    爭土地而受贈，自應承受原所有權人與原告間之租賃關係，
    惟被告前對原告提起拆屋還地訴訟，原告本於與原土地所有
    權人間存有租賃關係，不負拆屋義務，故於98年5 月26日與
    被告達成和解，確立98年5 月至99年5 月間當年度之租金以
    1,000 元計算，詎因原告不諳法律，對訴訟程序亦非嫻熟，
    兩造亦未委任律師，調解內容由調解委員撰寫為「相對人願
    向聲請人承租苗栗縣南庄鄉○○段868 地號土地‧‧‧」，
    客觀語意上易使人誤認兩造係另訂租約，實則，兩造主觀上
    早已認知雙方存有租賃契約，實無另訂租約之意思，但因原
    告之建物有遭拆除之可能，在私法上之地位有受侵害之危險
    ，請求確認兩造間就系爭土地有不定期租賃關係存在等語；
    並聲明：確認原告就坐落苗栗縣南庄鄉○○段868 地號土地
    ，與被告間存在不定期租賃關係。
二、被告則以：原告起訴之事實，兩造業於本院98年度苗簡調字
    第84號拆除地上物返還土地事件調解成立，原告倘認為上開
    調解有無效或得撤銷之事由存在，應向法院提起宣告調解無
    效或撤銷調解之訴，其提起本件訴訟之標的既經調解成立，
    已生確定判決之效力，原告起訴為不合法，應予駁回等語，
    資為抗辯；並聲明如主文所示。
三、按調解經當事人合意而成立；調解成立者，與訴訟上和解有
    同一之效力；和解成立者，與確定判決有同一之效力；民事
    訴訟法第416 條第1 項、第380 條第1 項分別定有明文。又
    按除別有規定外，確定之終局判決就經裁判之訴訟標的，有
    既判力；原告之訴，其訴訟標的為確定判決效力所及者，法
    院應以裁定駁回之；民事訴訟法第400 條第1 項、第249 條
    第1 項第7 款後段亦分別規定甚明。而所謂訴訟標的，係指
    為確定私權所主張或否認之法律關係，欲請求法院對之加以
    裁判者；法律關係，乃法律所定為權利主體之人，對於人或
    物所生之權利或義務關係。是以，凡確定判決所生之既判力
    ，調解成立者皆有之，而既判力除使當事人就調解成立之訴
    訟標的法律關係，不得更行起訴或為相反之主張外，法院亦
    不得為與調解內容相反之裁判，始能避免同一紛爭再燃，以
    保護權利，維持法之安定及私法秩序，達成調解成立終局性
    解決紛爭之目的，若原告就已確定之訴訟標的法律關係更行
    起訴，法院應以裁定駁回之。
四、經查：本件原告所主張訴訟標的之法律關係，即就系爭土地
    是否存有租賃關係之事實，業經本院98年度苗簡調字第84號
    拆除地上物返還土地事件調解成立，其調解成立之內容為：
    「一、相對人願向聲請人承租苗栗縣南庄鄉○○段868 地號
    土地，租賃期間自民國98年5 月30日起至民國99年5 月30日
    止，租金總共為新臺幣1,000 元，由相對人於民國98年5 月
    30日以前匯款至聲請人癸○○指定之金融帳戶。二、兩造於
    上開租賃期間均拋棄其餘民事請求。三、調解程序費用各自
    負擔。」，業經本院依職權調閱上開事件卷宗查明無訛，並
    為兩造所不爭執，足見兩造間經由前開調解程序，就系爭土
    地已訂有為期1 年之定期租賃契約，揆諸前揭法條規定及說
    明，兩造間就上開訴訟標的之法律關係既已調解成立，即與
    確定判決有同一之效力，原告復行提起本訴，請求確認就系
    爭土地與被告間存有不定期租賃法律關係，自非合法，應予
    裁定駁回之。
五、訴訟費用負擔之依據：民事訴訟法第78條。
中    華    民    國    99    年    1     月    19    日
                  簡易庭法  官  邱光吾
以上正本係照原本作成
如不服本裁定應於送達後10日內向本院提出抗告狀，並繳納抗告
費新臺幣1,000元。
                        書記官  葉燕蓉
中    華    民    國    99    年    1     月    19    日

司法院資訊處製作；財團法人民間司法改革基金會備份。
